【裁判字號】    99,交易,34
【裁判日期】    990628
【裁判案由】    過失傷害
【裁判全文】
臺灣花蓮地方法院刑事判決              99年度交易字第34號
公  訴  人  臺灣花蓮地方法院檢察署檢察官
被      告  甲○○
選任辯護人  丙○○律師
上列被告因過失傷害案件，經檢察官提起公訴（99年度偵字第50
4號），本院判決如下：
    主  文
甲○○因過失傷害人，處拘役參拾日，如易科罰金，以新臺幣壹
仟元折算壹日。
    事  實
一、甲○○於民國98年12月13日18時35 分許，騎乘車牌號碼253
    —BPD 號普通重型機車，沿花蓮市○○路由北往南方向行駛
    ，行經府前路與中美路口前，理應注意車前狀況，而依當時
    天候晴、夜間有照明、柏油路面、乾燥、無缺陷、無障礙物
    、視距良好，並無不能注意之情形，竟疏未注意及此，適有
    余培生由東往西方向穿越中美路，因甲○○煞車不及與之擦
    撞，余培生當場倒地，因而受有頭部外傷併左側額葉硬膜上
    腔血腫等傷害，經緊急送往財團法人臺灣基督教門諾會醫院
    急救。甲○○肇事後，於花蓮縣警察局花蓮分局警員到場處
    理尚不知肇事者係何人前，向有偵查權限之警員自首，承認
    其為肇事人而接受裁判。
二、案經余培生之法定代理人乙○○告訴花蓮縣警察局花蓮分局
    報請臺灣花蓮地方法院檢察署檢察官偵查起訴。
    理  由
一、證據能力：
（一）證人即告訴人乙○○於警詢之陳述，及道路交通事故現場
      （草）圖、道路交通事故調查表（一）（二）、舉發違反
      道路交通管理事件通知單、財團法人臺灣基督教門諾會醫
      院診斷證明書各1 份，經檢察官、被告及辯護人於本院審
      理時同意將該等證據資料列為證據調查，本院審酌上開證
      據資料作成時之情況，並無強暴、脅迫、利誘、詐欺或其
      他不正方法等不適當之情形，爰依刑事訴訟法第159條之5
      第1項規定，認均具有證據能力。
（二）證人即告訴人乙○○於偵查中之指證、證人即花蓮縣政府
      警察局花蓮分局員警陳信憲於偵查中之結證，均已於供前
      具結，且檢察官訊問時，並無違背程序規定，以該供述作
      成之客觀條件及環境，並無顯不可信之情況，爰依刑事訴
      訟法第159條之1第2項規定，認有證據能力。
（三）至於其餘本院認定犯罪事實依據之各項證據之證據能力，
      本件被告及辯護人於言詞辯論終結前，均未聲明異議，該
      等證據業經本院於審理時逐一提示予被告及辯護人表示意
      見，本院審酌該等證據之取得過程並無瑕疵，與本案待證
      事實間復具有相當之關聯性，以之為本案證據並無不當，
      自得採為本件認定事實之基礎，併此敘明。
二、訊據被告甲○○固坦承於上開時、地騎乘機車撞及被害人余
    培生，致被害人受有上開傷勢之事實，惟矢口否認有何過失
    行為，辯稱：當時伊係綠燈通行，伊跟隨前車經過路口，並
    沒有看到有人從旁邊衝出來云云。惟查：
（一）被告於上開時、地騎乘車牌號碼253—BPD號普通重型機車
      ，與被害人發生擦撞，致被害人受有上開傷勢之事實，業
      據被告供述在卷，與告訴人乙○○之指述相符，此外並有
      財團法人臺灣基督教門諾會醫院、花蓮縣警察局道路交通
      事故現場圖及調查報告表（一）（二）各1 份及事故現場
      照片12張附卷可稽，堪信為真實。
（二）被告具注意義務，且無不能注意之情事：
    1.按駕駛人駕車時應注意車前狀況，隨時採取必要的安全措
      施，道路交通安全規則第94條第3 項定有明文。查被告騎
      乘機車，沿花蓮市○○路由北往南方向行駛，行經府前路
      與中美路口處一節，為被告所不否認，復有花蓮縣警察局
      道路交通事故現場圖及調查報告表（一）（二）各1 份及
      事故現場照片12張附卷可稽，應堪認定，是被告具有上開
      注意義務，應無疑義。
    2.又依卷附道路交通事故調查報告表所載，被告肇事當時該
      處天候晴、夜間有照明、柏油路面、路面乾燥、視距良好
      、無障礙物，是被告並無不能注意車前狀況之情事。
（三）被告疏未注意，而有過失行為：
    1.經查，被告於警詢、偵查及本院審理時稱：其騎車在府前
      路右轉中美路時，係綠燈通行等語，另告訴人於警詢、偵
      查中陳稱：被害人橫越中美路時，中美路係紅燈，被害人
      走到路中央時，看見汽車通過後，才往前跑等語（警卷第
      10頁、偵卷第6 頁），互核被告之供述與告訴人之指訴，
      並佐以花蓮分局交通事故處理小組職務報告書1 份所載系
      爭路口號誌情形及所附之路口照片11張（本院卷第 34-40
      頁），可知案發地點為五岔路口，案發當時系爭路口之號
      誌為府前路綠燈開放，而南北向之中美路及民權五街為紅
      燈禁行，應無疑義。案發當時被告雖係綠燈通行而有路權
      ，然而此時南北向之中美路既然為紅燈，且東西向橫越中
      美路之路口並無行人專用之號誌，因此被害人於南北向中
      美路紅燈時，自有路權由東向西方向穿越中美路。
    2.次查，被害人既然有路權穿越中美路，且被害人已行走至
      中美路中央，此有本院勘驗路口監視錄影光碟之勘驗筆錄
      在卷可稽（本院卷第50頁），並佐以被告自府前路右轉中
      美路，並非垂直九十度之轉彎，甚至被告經過介壽二街後
      ，已幾近直行路線等情，此有花蓮縣警察局道路交通事故
      現場圖及調查報告表（一）（二）各1 份及事故現場照片
      12張附卷可稽，衡情依一般人之通常注意能力，均可注意
      有路權之被害人站立在馬路中央欲穿越馬路之情形，而此
      時被告並無不能注意之情事，竟未注意，而與被害人發生
      撞及，顯見被告有未注意車前狀況之過失駕駛行為，應堪
      認定。至被告辯稱其並未看見被害人等語，顯係卸責之詞
      ，並無足採。另被害人雖未注意路口行車狀況，率即穿越
      馬路，且穿越馬路時未能行走在行人穿越道上一節，有本
      院勘驗路口監視錄影光碟筆錄可稽，是被害人亦與有過失
      ，然被告之過失責任未能因此而解免，被告因未注意車前
      狀況以致肇事，仍應負相當之過失責任。
    3.至辯護人之辯護意旨雖稱：被告前方尚有一輛汽車前進，
      被告緊跟在後，當無可能預期到行人違規情事，即使被告
      有所注意，亦反應不及而會撞及被害人等語。然查，被告
      自府前路右轉中美路後，距中美路上之行人穿越道仍有相
      當之距離，被告有相當之反應時間可注意中美路行人穿越
      道上之狀況，況且當時路口之時向為中美路紅燈，因此被
      告本即應注意隨時將有穿越中美路之行人，又本件被害人
      係年幼之學童，被告對於被害人之違規行為所導致之危險
      ，並非不可預見，而被告對於依道路交通安全規則第94條
      第3 項所定之車前狀況亦有注意之義務，本件被告實際上
      並無不能迴避危險發生之情事，卻未遵守致不能避免危險
      之發生，是上開辯護意旨，尚難對於被告有利之認定，被
      告無從主張交通上信賴原則之適用，被告對於本件事故之
      發生，仍須負過失之責。
（四）被害人確因本件事故受有頭部外傷併左側額葉硬膜上腔血
      腫等傷害，有財團法人臺灣基督教門諾會醫院診斷證明書
      1份及受傷後照片5張（偵卷第8-10頁）在卷可憑，是被告
      過失之駕駛行為，與被害人受傷之結果間，自具有相當因
      果關係。
（五）綜上所述，被告及辯護人所辯，顯不足採，本件事證明確
      ，被告犯行堪以認定，應依法論科。
三、核被告所為，係犯刑法第284條第1項前段過失傷害罪。按汽
    車駕駛人行經行人穿越道不依規定讓行人優先通行，因而致
    人受傷，依法應負刑事責任者，加重其刑至二分之一，道路
    交通管理處罰條例第86條第1 項固定有明文。惟稽其規範意
    旨，當在讓使用行人穿越道之行人，得以信賴其生命、身體
    安全會受到此一標線設置之保護，故據以加重駕駛人之責任
    。查本件被害人雖欲穿越馬路，然被害人卻未能行走在行人
    穿越道上，被告撞及被害人之地點，距離行人穿越道約 3.2
    公尺，此有花蓮縣警察局道路交通事故現場圖及調查報告表
    （一）（二）各1 份及本院勘驗路口監視錄影光碟之勘驗筆
    錄在卷可稽，依據有利於被告之文義解釋及罪疑有利於被告
    原則，應認本件被害人並非經由行人穿越道穿越馬路，被害
    人既非使用行人穿越道因而遭被告撞及受傷，依前揭說明，
    即難認被告應依上開規定負加重刑罰之責。又刑法第62條所
    謂自首，祇以犯人在犯罪未發覺之前，向該管公務員申告犯
    罪事實，而受裁判為已足，因之，自首者於自首後，縱又為
    與自首時不相一致之陳述，甚至否認犯罪，仍不能動搖其自
    首效力，最高法院88年度臺上字第877 號判決意旨可資參照
    。查被告於肇事後，於警員前往現場處理時，主動向警員承
    認其係肇事者，有花蓮縣警察花蓮分局交通事故肇事人自首
    情形紀錄表1 份附卷可參，是被告對於偵查機關尚未發覺之
    罪自首而願接受裁判，已該當於自首之要件，至被告嗣後雖
    於本院審理時否認有過失之駕駛行為，依上開最高法院判決
    意旨，尚無法動搖其自首之效力，仍應依刑法第62條前段之
    規定予以減輕其刑。爰審酌被告本次犯行所造成之危害，未
    與告訴人達成和解，且犯後否認犯行之態度，被害人所受傷
    害非輕，被告實應受相當之非難，惟衡及被害人亦有過失等
    一切情狀，量處如主文所示之刑，並諭知易科罰金之折算標
    準，以示懲儆。
據上論斷，應依刑事訴訟法第299條第1項前段，刑法第284條第1
項前段、第41條第1項前段、第62條前段，刑法施行法第1 條之1
，判決如主文。
本案經檢察官黃蘭雅到庭執行職務
中    華    民    國    99    年    6     月    28    日
                  刑事第四庭    法  官  魏俊明
以上正本證明與原本無異。
如不服本判決應於收受送達後10日內向本院提出上訴書狀，並應
敘述具體理由。其未敘述上訴理由者，應於上訴期間屆滿後20日
內向本院補提理由書(均須按他造當事人之人數附繕本)「切勿逕
送上級法院」。告訴人或被害人如對於本判決不服者，應具備理
由請求檢察官上訴，其上訴期間之計算係以檢察官收受判決正本
之日期為準。
中    華    民    國    99    年    6     月    28    日
                                書記官
附錄本判決論罪之法律條文：
中華民國刑法第284條第1項：
因過失傷害人者，處6月以下有期徒刑、拘役或5百元以下罰金，
致重傷者，處1年以下有期徒刑、拘役或5百元以下罰金。

司法院資訊處製作；財團法人民間司法改革基金會備份。
